【裁判字號】    98,上易,1389
【裁判日期】    980831
【裁判案由】    恐嚇取財等
【裁判全文】
臺灣高等法院臺中分院刑事判決        98年度上易字第1389號
                                    98年度上易字第1390號
上  訴  人  臺灣彰化地方法院檢察署檢察官
上  訴  人
即  被  告  甲○○
上列上訴人等因被告恐嚇取財等案件，不服臺灣彰化地方法院98
年度易字第226號中華民國98年7月21日第一審判決（起訴案號：
臺灣彰化地方法院檢察署97年度偵字第10160號；追加起訴案號
98年度偵字第2989、第4013號、第4014號），提起上訴，本院判
決如下：
    主  文
上訴駁回。
    理  由
一、依刑事訴訟法第350條、第361條、第362條、第367條規定，
    不服地方法院之第一審判決而上訴者，須提出上訴書狀，並
    應敘述具體理由，為上訴必備之程式；其所提出之書狀未敘
    述上訴理由，或僅曾以言詞陳述上訴理由者，均應於上訴期
    間屆滿後二十日內補提理由書於第一審法院。第一審法院經
    形式審查，認逾期未補提上訴理由者，應定期間先命補正；
    逾期未補正者，為上訴不合法律上之程式，應以裁定駁回。
    倘已提出上訴理由，但所提非屬具體理由者，則由第二審法
    院以上訴不合法律上之程式，判決駁回。而所謂具體理由，
    必係依據卷內既有訴訟資料或提出新事證，指摘或表明第一
    審判決有何採證認事、用法或量刑等足以影響判決本旨之不
    當或違法，而構成應予撤銷之具體事由，始克當之（例如：
    依憑證據法則具體指出所採證據何以不具證據能力，或依憑
    卷證資料，明確指出所為證據證明力之判斷如何違背經驗、
    論理法則）；倘僅泛言原判決認定事實錯誤、違背法令、量
    刑失之過重或輕縱，而未依上揭意旨指出具體事由，或形式
    上雖已指出具體事由，然該事由縱使屬實，亦不足以認為原
    判決有何不當或違法者（例如：對不具有調查必要性之證據
    ，法院未依聲請調查亦未說明理由，或援用證據不當，但除
    去該證據仍應為同一事實之認定），皆難謂係具體理由，俾
    與第二審上訴制度旨在請求第二審法院撤銷、變更第一審不
    當或違法之判決，以實現個案救濟之立法目的相契合，並節
    制濫行上訴（最高法院97年度臺上字第892號判決意旨可資
    參照）。又理由是否具體，則屬第二審法院審查之範圍，不
    在命補正之列，亦即上訴書狀已記載理由，並有具體之敘述
    時，其上訴既屬合法，第二審法院固應就其理由之是否可取
    ，為實體之審理及判斷；如認其上訴書狀雖記載理由，但並
    未具體敘述時，則無須再命補正，可逕認其上訴不合法，以
    判決駁回之（此有最高法院97年度臺上字第1281號判決意旨
    可參）。
二、本案上訴人即檢察官及被告甲○○等（下稱被告）不服原審
    判決提起上訴：
（一）檢察官上訴理由略以：被告每次依犯罪集團不詳之成員之
      指示，拿取提款卡前往提款機提領現金，並於交付提領款
      項予犯罪集團不詳之成員時，係依提領款項多寡計算報酬
      等情，業據被告供述甚詳，足認被告對於其所提領之款項
      為不法犯罪所得之贓款，有所認識。復按擄鴿勒贖行為係
      一組織性之犯罪，該犯罪集團為逃避警方查緝，均採分工
      方式為之，即通常區分為架網盜捕賽鴿之成員，以取得賽
      鴿腳環上之電話，再由負責恐嚇勒贖之成員撥打電話或傳
      送簡訊恐嚇鴿主索取贖款，另有成員負責收買人頭帳戶及
      提領款項，是擄鴿勒贖集團如欠缺其中任何一組成員之協
      力，將無法達成其犯罪目的。依原審判決認定被告於民國
      97年8月間加入該不法犯罪集團後，自同年10月20日起，
      於原審判決書附表一、二所示之被害人賽鴿遭竊後，擄鴿
      勒贖集團成員即以電話向原審判決附表一、附表二所示之
      鴿主勒贖（依被害人供稱於放飛鴿子後，當日即遭歹徒撥
      打電話恐嚇取財，請詳參被害人警詢筆錄），其後被告並
      依指示前往金融機構設置之自動櫃員機提領款項，足認被
      告應係擄鴿勒贖集團之成員，並擔任提領款項即俗稱「車
      手」之角色無訛。故被告既加入擄鴿勒贖集團，而負責提
      領贓款之角色，雖其未親自竊取如附表一、二所示之賽鴿
      及撥打恐嚇電話，然其既與下手竊取賽鴿及實施恐嚇取財
      之成員間，既有犯意聯絡及行為分擔，自應就共同正犯間
      全部之行為所發生之結果，負其責任，原審竟認為被告就
      竊盜部分與擄鴿集團成員無犯意聯絡，顯有不當等語。
（二）被告上訴理由略以：被告並無任何前科紀錄，非為素行不
      良之常業慣犯，且於到案時皆坦承自白，實有悔悟之心，
      原審量刑應屬過重，又被告年事已高，並患有高血壓等心
      血管疾病，實因兒女長期棄養不顧，年邁就業困難，為生
      計方出此下策，因而誤觸法網，請求從輕量刑等語。
三、經查：
（一）就檢察官上訴部分，原審業已敘明，被告就此始終辯稱不
      知其他正犯之犯罪手段等語，且本案因其他實際下手恐嚇
      取財之共同正犯及主嫌均未到，其等作為恐嚇取財使用之
      賽鴿究係自行竊取、向其他犯罪之人購得或有其他方式，
      尚無法查證。而本院審酌對於本案之賽鴿來源係由共犯以
      竊盜方式竊得，及被告對該賽鴿來源知悉而有竊盜故意等
      部分，應由檢察官舉證，檢察官就此部分既於原審審理時
      未能舉證，且於上訴時亦未提出新事證以證明此部分，則
      不得僅以一般犯罪集團之分工情形，即推論被告對於竊盜
      部分亦有犯意聯絡。況且，原審並有引用最高法院50年臺
      上字第1060號判例意旨，敘明共同正犯應就其所知之程度
      負共犯之責，不得就其所不知悉之其他正犯行為及為其所
      難預見者，令負共同正犯之責。本院衡量被告自承其因無
      工作而為本案犯行（見原審卷第85至86頁），是其經濟狀
      況不佳，且被告僅曾於77年間因賭博案件，經臺灣臺南地
      方法院判處有期徒刑四月、罰金6000元，嗣經減為有期徒
      刑二月、罰金3000元，有臺灣高等法院被告前案紀錄表1
      份在卷可按，被告並無類以一般人俗稱擄鴿勒贖之犯罪前
      科，是從卷內所存之被告生活狀況及平日素行觀之，尚無
      從認定被告會對俗稱擄鴿勒贖犯行大多會竊取賽鴿部分（
      但本案此部分仍無從證明）有所知悉或預見，是依上開最
      高法院判例意旨，亦無從認定被告對於起訴之竊盜部分有
      所認識。檢察官上訴意旨係對原審業已說明之部分，再事
      爭執，難認屬得上訴第二審之具體理由。
（二）有關被告上訴部分，刑罰之量定，係屬法院自由裁量之職
      權行使，應審酌刑法第57條所列各款事由及一切情狀，為
      酌量輕重之標準，並非漫無限制；量刑輕重係屬事實審法
      院得依職權自由裁量之事項，苟已斟酌刑法第57條各款所
      列情狀而未逾越法定刑度，不得遽指為違法；且在同一犯
      罪事實與情節，如別無其他加重或減輕之原因，下級審量
      定之刑，亦無過重或失輕之不當情形，則上級審法院對下
      級審法院之職權行使，原則上應予尊重（最高法院72年臺
      上字第6696號、75年臺上字第7033號判例及85年度臺上字
      第2446號判決意旨參照）。原審以被告罪證明確，審酌被
      告不思以正當工作獲取生活所需，擔任車手執行取款任務
      ，減少其他共犯遭查獲之風險，使犯罪者更加肆無忌憚，
      加深犯罪之猖獗，且本案被害人之人數眾多，部分鴿主匯
      款後，賽鴿並未飛回，是以被告所參與犯罪集團之法益侵
      害程度而言，原不宜輕縱，惟念及被告到案後始終承認提
      領贓款之犯行，且多數被害人匯款金額尚非甚鉅，並參酌
      被告之智識程度、犯行所造成之危害及其素行等一切情狀
      ，分別量處如原審判決附表一、二所示之刑，並定其應執
      行刑為有期徒刑三年六月，原審已就被告上訴理由所提之
      被告素行、坦承犯行等情加以審酌，並斟酌刑法第57條各
      款所列情狀而未逾越法定刑度，難認有何不當之處。本院
      另衡酌本案之被害人多達197位，對社會秩安造成之危害
      非輕，原審量刑應屬適當，至於被告上訴所言之年邁就業
      困難，為生計而誤觸法網等情，對於本案之量刑並不生影
      響，是被告上訴意旨指原審判決量刑顯屬過重，云云，尚
      有誤會。
四、綜上所述，本院依形式上觀察認原審判決認事用法並無違法
    或不當之處，量刑亦屬妥適，檢察官及被告上訴理由並未依
    據卷內既有訴訟資料或提出新事證，指摘或表明第一審判決
    有何採證認事、用法或量刑等足以影響判決本旨之不當或違
    法，而構成應予撤銷之具體事由，自非屬得上訴第二審之具
    體理由。依上揭法律規定及判決意旨，檢察官及被告提起之
    第二審上訴不合法律上程式，爰不經言詞辯論，判決駁回上
    訴。
據上論斷，應依刑事訴訟法第367條前段、第372條，判決如主文
。
中    華    民    國    98    年    8     月    31    日
            刑事第五庭  審判長法  官  趙  春  碧
                              法  官  何  秀  燕
                              法  官  楊  真  明
以上正本證明與原本無異。
不得上訴。
                              書記官  李  淑  芬
中    華    民    國    98    年    8     月    31    日


司法院資訊處製作；財團法人民間司法改革基金會備份。
